臺灣高雄地方法院民事判決　　　　　　　96年度訴字第1575號
原　　　告　丙○○
訴訟代理人　乙○○
被　　　告　甲○○○
上列當事人間因侵權行為損害賠償事件，原告於刑事訟程序提起
附帶民事訴訟，並經刑事庭裁定移送，本院於民國96年11月8 日
言詞辯論終結，判決如下︰
    主  文
被告應給付原告新台幣玖拾柒萬元，及自民國九十六年三月二十
四日起至清償日止，按年息百分之五計算之利息。
訴訟費用由被告負擔。
本判決於原告以新臺幣參拾貳萬參仟參佰參拾參元供擔保後，得
假執行。
    事實及理由
一、按訴狀送達後，原告不得將原訴變更或追加他訴，但擴張或
    減縮應受判決事項之聲明者，不在此限，民事訴訟法第255
    條第1 項第3 款定有明文。本件原告於起訴後將原應受判決
    事項之聲明即被告應給付原告新台幣（下同）975,000 元部
    分，減縮為970,000 元，核係訴之聲明金額之減縮，且與上
    揭法條規定相符，依法自應予以准許，合先敘明。
二、原告主張：被告預見如將金融機構存摺交付他人使用，可能
    將被犯罪集團作為詐財之工具，詎被告仍基於幫助他人詐欺
    之不確定故意，於民國95年6 月7 日，在不詳地點，將其所
    有中華郵政股份有限公司高雄草衙郵局00000000000000號帳
    戶（下稱系爭帳戶）之存摺、提款卡（含密碼）及印章，交
    予不詳姓名年籍之成年人使用。嗣該不詳姓名年籍之成年人
    或其所參與之詐騙集團成員於95年6 月19日上午10時30分許
    ，自稱係中華電信股份有限公司員工，撥打電話向原告佯稱
    ：伊積欠電話費5 萬多元未繳，且可能被他人冒用姓名云云
    ，並留下電話號碼供原告連繫，原告不疑有他，撥打電話予
    對方，對方復謊稱要原告打電話向「金管局」處理假扣押之
    事云云，原告再依其指示撥打電話，對方謊稱：伊發現有行
    員可能洩漏客戶資料問題正追蹤中，要先提供一監管帳戶給
    原告，讓原告將其在各銀行帳戶存款集中在一帳戶內云云，
    並傳真所謂執行業務申請書1 份予原告填寫，經原告填寫該
    申請書並回傳，嗣原告發現其所有第一銀行帳戶（00-00000
    0 號）內存款合計970,000 元（下稱系爭款項）已遭他人以
    語音轉帳之方式匯入系爭帳戶內，且系爭款項隨即於95年6
    月7 日分5 次經人以現金提款及卡片提款之方式提領一空，
    始知受騙。原告因被告上揭幫助詐欺之行為，而受有970,00
    0 元即系爭款項之損失，原告爰依侵權行為之法律關係，請
    求被告負損害賠償責任，並聲明：(1)被告應給付原告970,00
    0 元，及自起訴狀繕本送達被告翌日起至清償日止，按年息
    5 ％計算之利息。(2)原告願供擔保請准宣告假執行。
三、被告則以：伊係於95年6 月7 日騎機車上班時，將其所有系
    爭帳戶之存摺、提款卡及印章置放於機車之置物箱內，而遭
    他人竊取，伊並未將系爭帳戶交予他人使用，亦未幫助他人
    詐騙原告等語置辯，並聲明：原告之訴駁回。
四、原告主張被告有於上揭時間，將系爭帳戶之存摺、提款卡及
    印章，交付予不詳姓名年籍之成年人，而為幫助詐欺行為之
    事實，為被告所否認，經查：
  1.原告主張其於95年6 月7 日，遭自稱係中華電信股份有限公
    司員工之不詳姓名年籍成年人，以上揭詐騙方式，遭他人以
    語音轉帳之方式，將其所有上開帳戶內之存款即系爭款項匯
    入系爭帳戶內，且系爭款項隨即於同日分5 次經人以現金提
    款及卡片提款之方式提領完畢之事實，業據原告於另案本院
    96年度簡上字第144 號詐欺案件（下稱刑事案件）警訊及偵
    查中均陳述明確（見警卷第3 至4 頁、偵查卷第6 至7 頁）
    ，復有系爭帳戶之存簿變更資料、立帳申請書、客戶交易歷
    史清單各1 份附於刑事案件卷宗可稽（警卷第7 、8 、10頁
    、偵查卷第28至29頁），而原告與被告素不相識，業據被告
    於刑事案件警訊中陳明在卷，客觀上原告應無任意將系爭款
    項匯入被告所有系爭帳戶之理，是原告主張其係遭人以上揭
    方式詐欺取財，而受有系爭款項之損失等情，應堪認為真實
    。
  2.被告雖辯稱：系爭帳戶之存摺、提款卡及印章係於上揭時間
    遭他人竊取，伊沒有將系爭帳戶交予他人使用云云，惟查：
  (1)依一般人生活經驗常情，郵局之存摺、印章及提款卡等物係
    屬個人財務管理之重要物品，且申辦帳戶必有所用，按理會
    將申辦之帳戶存摺、印章、提款卡及密碼妥善藏放及保管，
    應無任意將此等重要物品隨意置放於機車置物箱內之理。又
    被告系爭帳戶提款卡所設定之密碼為563322，共6 碼等情，
    業據被告於刑事案件偵查中陳述在卷（偵查卷第25頁），是
    該密碼並非被告出生年月日（按被告為50年2 月8 日生），
    且被告於刑事案件偵查中亦陳稱：伊係將提款卡密碼寫在另
    1 本簿子內，沒有將密碼記在存摺上等語（見偵查卷第25頁
    ），故若非被告將提款卡密碼主動提供或告知他人，該詐騙
    集團成員自無從知悉提款卡密碼，又如何能以提款卡提領系
    爭款項？再參以犯罪集團常利用他人帳戶充作詐欺所得之人
    頭帳戶，以掩飾其犯罪所得，並規避檢警機關之查緝，此業
    經坊間報章雜誌及新聞媒體一再報導，被告於刑事案件偵查
    中自承：伊知悉詐騙集團會使用人頭帳戶騙錢等語（偵查卷
    第6 頁），而被告係一心智健全之成年人，卻將存摺、印章
    、提款卡等重要物品隨意擺置機車置物箱內，未隨身保管，
    復於發現系爭帳戶之存摺、提款卡及印章等物均遺失後，亦
    未立即向郵局辦理系爭帳戶之掛失止付，及就遭他人竊盜之
    情事向警局報案，被告上開舉止均與常理有違，足見被告辯
    稱：系爭帳戶係遭他人竊取，伊沒有將系爭帳戶交予他人使
    用云云，顯不足採。被告係將系爭帳戶之存摺、印章、提款
    卡及密碼均交付予他人使用之事實，應可認定。
  (2)被告雖另辯稱：系爭帳戶於95年6 月7 日及同年月9 日，有
    以小額存提款之方式，測試系爭帳戶有無掛失止付，之後詐
    騙集團成員始開始向原告為詐騙行為，足見被告並無將系爭
    帳戶交予詐騙集團使用云云。惟查，本案係被告將系爭帳戶
    交予他人使用，已如上述，而詐騙集團成員為避免交付帳戶
    者事後反悔，及再次確認其取得之帳戶未經掛失止付而可作
    為犯罪使用，其於取得帳戶後進行小額存提款之測試，並非
    不可能，亦未違反常情，自不得據此即推論被告未將系爭帳
    戶交予詐騙集團成員使用，是被告此部份辯解，尚非可採。
    另證人黃進士於刑事案件偵查中雖證稱：被告曾經向伊說她
    郵局簿子被人偷走，伊就叫她去報案等語（偵查卷第15頁）
    ，惟證人黃進士上開證詞僅能證明被告有向證人提及系爭帳
    戶遭竊之事，並不能證明系爭帳戶確有遭他人竊取之事實，
    是證人黃進士上揭證詞，自不足為被告有利之認定。
  (3)查金融帳戶為個人之理財工具，而政府開放金融業申請設立
    後，金融機構大量增加，一般民眾皆可以存入最低開戶金額
    之方式自由申請開設金融帳戶，並無任何特殊之限制，因此
    一般人申請存款帳戶相當容易及便利，且得同時在不同金融
    機構申請多數存款帳戶使用，並無使用他人帳戶之必要，此
    為一般日常生活所熟知之常識，故除非充作犯罪使用，並藉
    此躲避警方追緝，一般正常使用之存款帳戶，並無向他人借
    用、租用或購買帳戶存摺、金融卡、印章之必要，亦應為一
    般生活所應有之認知。況金融存款帳戶攸關存戶個人財產權
    益，專屬性甚高，衡諸常理，若非與本人有密切關係，不可
    能隨意提供個人帳戶供他人使用，縱有交付個人帳戶予他人
    使用之特殊情形，亦必會瞭解他人使用帳戶之目的始行提供
    。參以坊間報章雜誌及新聞媒體，對於以簡訊、電話等方式
    通知中獎或如退稅等類似之不法詐騙方法，及不法份子經常
    收購他人存款帳戶，以隱匿渠等詐欺取財犯罪之不法行徑，
    並規避檢警等執法人員之查緝，類此在社會上層出不窮之案
    件，亦迭經媒體報導，被告為心智健全之成年人，客觀上自
    能預見將系爭帳戶提供給他人，有可能遭他人利用為與財產
    有關之犯罪工具，而被告仍提供給他人使用，足認被告主觀
    上確有幫助他人實施詐欺犯罪之不確定故意甚明。
  3.又被告所為上揭幫助詐欺行為，經刑事庭調查結果，亦認定
    被告上揭行為已觸犯刑法第30條第2 項、第339 條第1項 之
    幫助詐欺罪，而判處有期徒刑3 月確定在案，此有本院96年
    度簡字第178 號、96年度簡上字第144 號刑事判決各1 份在
    卷可參，並經本院依職權調取刑事案件全卷核閱屬實。綜上
    所述，原告主張被告有於上揭時間，將系爭帳戶交付予不詳
    姓名、年籍之成年人，而為幫助詐欺行為，致其受有系爭款
    項損失之事實，應可採信。被告抗辯伊未將系爭帳戶交予他
    人使用，亦未為上揭幫助詐欺犯行云云，不足為採。
五、按因故意或過失，不法侵害他人之權利者，負損害賠償責任
    ；數人共同不法侵害他人之權利者，連帶負損害賠償責任；
    造意人及幫助人，視為共同行為人，民法第184 條第1 項前
    段、第185 條第1 項前段、第2 項分別定有明文。本件被告
    將系爭帳戶之存摺、提款卡及密碼，交付予不詳姓名、年籍
    之成年人，而為幫助詐欺犯行，已如上述，且原告因被告幫
    助詐欺之侵害行為合計遭詐騙970,000 元，而受有系爭款項
    之財產上損失，則原告依據上揭法條規定，請求被告應負系
    爭款項之損害賠償責任，自屬有據。從而，原告依據民法第
    184 條第1 項前段、第185 條第1 項前段、第2 項之規定，
    請求被告應賠償970,000 元，及自起訴狀繕本送達被告翌日
    即96 年3月24日起至清償日止，按年息5 ％計算之法定遲延
    利息，為有理由，應予准許。
六、原告陳明願供擔保請准宣告假執行，經核尚無不合，爰酌定
    相當之擔保金額准許之。
七、據上論結，本件原告之訴為有理由，依民事訴訟法第78條、
    第390 條第2 項，判決如主文。
中　　華　　民　　國　　 96　　年　　11　 月　　22　　日
                        民事鳳山分庭法  官  呂憲雄
正本證明係照原本作成。
如不服判決，應於送達後二十日內，向本院提出上訴狀並表明上
訴理由，如於判決送達前提起上訴者，應於判決送達後十日內補
提上訴理由書（須附繕本）。
中　　華　　民　　國　　 96　　年　　11　 月　　22　　日
                                    書記官  李文廣
